臺灣彰化地方法院刑事判決　　　　　　　　　　　　　九十一年度交易字第三八號
　　公　訴　人　臺灣彰化地方法院檢察署檢察官
　　被　　　告　丙　○
　　被　　　告　乙○○
　　選任辯護人　趙惠如律師
右列被告等因過失傷害案件，經檢察官提起公訴（八十九年度偵字第七一八一號），
本院判決如左：
    主  文
丙○、乙○○因過失傷害人，各處拘役拾日，如易科罰金，以佰元折算壹日；均
緩刑貳年。
    事  實
一、丙○於民國八十九年三月二十八日十九時三十分許，騎乘車號ＫＶＢ─二一三號
    重型機車，沿彰化縣福興鄉○○村○○路○段，在西向車道，由東向西方向行駛
    ，行經該路段八十一號前時，本應注意汽車行駛時，夜間應使用燈光；又汽車行
    駛時，駕駛人應注意車前狀況，並隨時採取必要之安全措施，而依當時天候晴、
    路面乾燥無缺陷、無障礙物等情形觀之，並無任何不能注意之情事，詎其竟疏未
    使用燈光及注意前方狀況，適有乙○○騎乘腳踏車，沿該路段左側（即東向車道
    ），逆向由東向西行駛，本應注意慢車於夜間行駛時應點亮車燈及慢車不得在禁
    止穿越地段穿越道路，依當時情形，亦無不能注意之情事，竟疏於注意點亮車燈
    ，並在設有雙黃線之禁止穿越之路段，貿然斜穿道路欲往西行，二車煞避不及發
    生碰撞，致乙○○受有右足第一拇指約1x1x1公分撕裂傷合併指骨骨折、右下肢
    、右手擦傷、右前額擦傷併顱內出血等傷害；丙○則受有前額約1.5x0.5x0.5 公
    分之撕裂傷及左大腿、左足各一處擦傷等傷害。
二、案經丙○、乙○○訴由彰化縣警察局鹿港分局報告臺灣彰化地方法院檢察署檢察
    官偵查起訴。
    理  由
一、訊據被告丙○、乙○○固不否認有於右揭時、地發生車禍肇事致互為受傷之事實
    ，惟均矢口否認有何過失傷害犯行，被告丙○辯稱：伊有點亮車燈，並注意車前
    狀況，係被告乙○○突然衝出撞及，無法避免云云；被告乙○○則辯稱：當時伊
    騎乘腳踏車沿番花路由東往西方向行駛，被告丙○駕駛機車買完檳榔後，從檳榔
    攤衝出來，並沿番花路由西向東逆向行駛來撞伊，且被告丙○所述其係受左側撞
    擊，何以會向左倒地，又丙○所騎乘之機車前擋風板有破碎，必為正面撞擊，而
    非側面，本件係被告丙○逆向衝撞，伊無法避免云云。經查：
(一)告訴人即被告乙○○及丙○二人均因本件車禍而受有傷害，被告乙○○受有右足第
  一拇指有一約1x1x1公分撕裂傷合併指骨骨折、右下肢、右手擦傷、右前額擦傷併
  顱內出血等傷害；被告丙○則受有前額約1.5x0.5x0.5公分之撕裂傷及左大腿、左
  足各一處擦傷等傷害乙情，有卷附財團法人彰化基督教醫院九十年九月二十一日（
  九０）彰基病歷字第九００九０三九號函為證（偵查卷第六六頁）。
(二)按汽車（均含機車）行駛時，夜間應使用燈光；且汽車行駛時，駕駛人應注意車前
  狀況，並隨時採取必要之安全措施，道路交通安全規則第一百零九條第一款、第九
  十四條第三項分別定有明文。又慢車在夜間行車，應燃亮燈光，並不得在禁止穿越
  地段穿越道路，道路交通安全規則第一百二十八條、第一百二十四條第三項亦有明
  文規定。查依卷附道路交通事故調查報告表及現場照片（警訊卷；偵查卷第五０至
  五二頁）所示：肇事路段為東西向雙向道，事故位置碎片在道路北側，屬西向慢車
  道接近快車道邊線軌跡內，『小梅檳榔攤』在同側路邊，位於事故位置碎片以西，
  距離八十九公尺。參諸證人即現場處理員警甲○○於偵查中證稱：現場無路燈，當
  時路在修，無路邊線，不是在快車道裡，肇事機車與腳踏車都已移到路旁，丙○所
  駕機車擋風玻璃全破，其他部分都無擦撞痕跡，乙○○所騎腳踏車車頭往左卡死無
  法動，也扳不回來，腳踏車輪胎未彎掉，左側手把有摩擦痕跡等語（參見八十九年
  十二月五日偵查筆錄）；及證人即「小梅檳榔攤」負責人李麗香於警訊、偵查中分
  別證稱：丙○與乙○○他們二人曾到我所經營之檳榔攤買過東西；事發當晚該二人
  並沒有來買東西，是否有經過檳榔攤門口前方亦不清楚，當時我在檳榔攤內吃飯，
  聽到碰一聲後有出來看等語（參見八十九年十二月七日警訊筆錄及九十年九月十九
  日偵查筆錄），綜覈前揭肇事現場紀錄資料、照片及證人等之陳述內容以觀，被告
  乙○○所述伊由東向西方向行駛，而丙○駕駛機車買完檳榔後，自檳榔攤衝出來，
  沿番花路由西向東逆向行駛等情即有未合，應認被告丙○所述：當時伊騎乘機車沿
  番花路由東向西方向行駛，行駛至肇事地點時，突然發現左方有一黑影竄過來，將
  車頭擺向左邊時，即與被告乙○○所騎乘之腳踏車撞在一起，乙○○也是由東向西
  沿番花路行駛，不過乙○○是由對面車道直接穿越道路過來，車禍發生後其人倒地
  且被機車壓住，而乙○○也倒在腳踏車旁邊等情與事實較為吻合。又事故發生時，
  因兩車互相擦撞之角度、力道、事發時駕駛人之應變措施及兩車接觸之狀態，均會
  影響被告丙○所騎乘機車之傾倒方向，且機車之擋風板只要受外力之重擊即有破碎
  之可能性，而機車擋風板不論係受正面重擊或側面重擊等不同方位、角度之重擊均
  有可能造成擋風板之破碎，是被告丙○所騎乘之機車固向左傾倒，且擋風板破碎，
  亦無礙於前揭事故經過之認定。再被告二人所騎乘之機車及腳踏車均未點亮車燈乙
  節，已據被告乙○○迭於警訊及本院審理時供明在卷，參以被告乙○○已年邁，復
  騎乘腳踏車，車速應不快，被告丙○亦供承其車速不快，是倘該機車確有點亮車燈
  ，雙方應可注意而避免發生碰撞，被告丙○辯稱當時有開車燈云云，難認可採。復
  查本案車禍發生時天候晴、路面乾燥無缺陷、無障礙物，有卷附道路交通事故調查
  報告表一件在卷可稽，當時並無不能注意之情事。且本件經檢察官函請臺灣省彰化
  縣區車輛行車事故鑑定委員會鑑定，該鑑定委員會於九十年十二月十一日以彰鑑字
  第九００七八六號函鑑定結果亦認為：「乙○○騎腳踏車係由東向西自路左往右斜
  穿道路至西向慢車道軌跡時，被西向駛至之丙○所駕重機車碰及腳踏車右手把造成
  車頭往左卡死，而後雙方左倒肇事。是則乙○○騎腳踏車貿然斜穿道路不當始形成
  肇事，應為肇事主因，丙○駕駛重機車視線不清未減速慢行作隨時停車之準備，以
  致未及煞避，應為肇事次因」等詞，雖臺灣省車輛行車事故覆議鑑定委員會認「不
  能僅憑一方之詞遽予覆議」，惟本院認被告丙○本應注意且能注意其車輛行駛時，
  夜間應使用燈光及注意車前狀況，其能注意竟疏未注意使用燈光並注意車前狀況冒
  然行駛，被告乙○○亦應注意且能注意而疏未注意點亮車燈，復穿越雙向限制線行
  駛，被告二人均有違前開規定之注意義務，致生本件車禍，被告二人上述駕駛行為
  ，顯均有過失。又本件被告乙○○之傷害結果與被告丙○之過失行為，及被告丙○
  之傷害結果與被告乙○○之過失行為，復有相當之因果關係。綜上，被告丙○、乙
  ○○否認犯行，所為上開辯解，要屬卸責之詞，難認可採。本件事證明確，被告丙
  ○、乙○○二人之犯行洵堪認定。
二、核被告丙○、乙○○所為，均係犯刑法第二百八十四條第一項前段過失傷害罪。
    爰審酌被告丙○、乙○○之素行、過失程度、所生之危害，互未為賠償和解及犯
    後態度等一切情狀，各量處如主文所示之刑，並諭知易科罰金之折算標準，以示
    懲儆。又被告乙○○前未曾受有期徒刑以上刑之宣告，被告丙○於受有期徒刑執
    行完畢後，五年以內未曾受有期徒刑以上刑之宣告，有臺灣高等法院被告全國前
    案紀錄表在卷可憑，其等因一時疏於注意造成事故，犯罪情節尚非重大，且被告
    二人均受有傷害，被告乙○○已年邁，其等經此罪刑之宣告後，當知所警惕，諒
    無再犯之虞，是本院認被告丙○、乙○○所受本件刑之宣告以暫不執行為適當，
    併予宣告緩刑二年，以啟自新。
據上論斷，應依刑事訴訟法第二百九十九條第一項前段，刑法第二百八十四條第一項
前段、第四十一條第一項前段、第七十四條第一款、第二款，罰金罰鍰提高標準條例
第一條前段、第二條，判決如主文。
本案經檢察官江孟芝到庭執行職務。
中    華    民    國    九十一    年      十二      月        四        日
                              臺灣彰化地方法院交通法庭
                                  審判長法官  林  欽  章
                                  法      官  吳  俊 螢
                                  法      官  郭  麗  萍
右正本證明與原本無異。
如不服本判決，應於判決送達後十日內向本院提出上訴狀( 須附繕本 )。
                                  法院書記官  施  嘉  玫
中    華    民    國    九十一    年      十二      月        九        日
刑法第二百八十四條第一項：
因過失傷害人者，處六月以下有期徒刑、拘役或五百元以下罰金。致重傷者，處一年
以下有期徒刑、拘役或五百元以下罰金。
